臺灣屏東地方法院民事判決
110年度婚字第154號
原      告  甲○○  

訴訟代理人  陳麗珍法扶律師
被      告  乙○○  

上列當事人間請求離婚事件，本院於民國111年6月23日言詞辯論
終結，判決如下：
    主      文
原告之訴駁回。
訴訟費用由原告負擔。
    事實及理由
壹、原告主張：
　㈠兩造於民國(下同)83年9月8日登記結婚，原告本為空軍職業
    軍人，於100年退伍之前因在花蓮服役，被告亦遷至花蓮同
    住。原告100年間退伍後，於106年間搬回老家與原告父母同
    住。兩造時常與親戚聚會，被告卻在親戚面前批評、指責原
    告用錢不當、亂開玩笑云云，亦會因細故、瑣事與原告頻生
    爭吵；尤有甚者，被告於原告家族親友聚會時，每每當著親
    戚面前指責、抱怨原告不孝順、不照顧家裡、對家人態度不
    睦、不做家事、不積極主動表達關心、對伊不夠體貼云云，
    甚有一次被告揪起原告衣領，拿東西要砸原告。然原告本身
    性格木訥沉默，不擅主動與人交際，被告明知原告個性，仍
    於酒後情緒失控之下，執意公開於親友聚會時對原告為上開
    批判，致原告受親友側目，頻頻勸和兩造，被告此種不實指
    述及行徑實令原告深覺名譽受損外，在親友間亦深感難堪、
    狼狽及受羞辱之感，親友亦會以「你老婆要來了」等語嘲諷
    原告。原告屢勸被告停止上揭行為，並表示可私底下向原告
    抱怨，但被告竟數次公開於親友面前撻伐原告，已觸及原告
    底線，原告實無法繼續忍受，而被告雖於事後向原告道歉，
    然卻一再故態復萌，長期以來令原告不勝其擾，肇致兩造無
    法繼續共同生活，被告亦曾到庭自陳：「(法官問：兩造是
    否有如原告所述的事情發生？)伊不喜歡喝酒的行為，也不
    喜歡參加這樣的聚會，有時候講話會這樣，伊會跟原告道歉
    ，但常常聚會伊不喜歡出席，因為伊不喜歡，容易會造成衝
    突。」等語(見卷第64頁)。原告因此於109年8月間起僅返家
    吃飯，夜間則返回伊休旅車上睡覺迄今(原告將休旅車停放
    於住家旁或附近空地)，足見兩造確有無法消弭之歧見。
　㈡雙方雖曾商討協議離婚事宜，惟被告雖同意離婚，卻要求原
    告給付伊新台幣(下同)200萬元，被告亦於110年11月25日調
    查期日到庭自陳：「(法官問：原告有說要給你200萬元？)
    對，我都是說氣話。」、「(原告訴訟代理人：是被告說要
    原告給她200萬元才肯離婚。)對，是我說氣話。」等語(見
    卷第62頁)，此數額誠然超乎原告能力，蓋原告婚後即負擔
    家計迄今，被告未見及此，反於雙方均無維持婚姻之意願下
    要求偌大金額，方同意離婚，原告無奈之下僅得提出本件訴
    訟。
　㈢另查，被告雖於社團法人中華溝通分析協會進行會談時，一
    再陳稱伊會改變，作一個溫柔的妻子、賢德的女人，會在教
    會及族人支持下願意不斷努力，調整自己適應原告，即使原
    告不理會伊，伊也會盡力與公婆生活、照顧渠等，直到原告
    願意回頭等語，然婚姻並非靠一己之力即得以維持，而需靠
    雙方共同協力才能維繫，倘一方已然離心，則此夫妻關係得
    比擬為陌路人，甚至連陌路人也不如，因此被告雖強調其願
    意改變自己、等待原告回頭，然此對於原告而言並非是愛的
    召喚或等待，反而造成原告莫大精神壓力，蓋原告於教會及
    親友均支持被告之情況下，其逃離被告及婚姻之決心更為強
    烈。
　㈣是所謂「冰凍三尺，非一日之寒」，本件被告長期不顧及原
    告顏面，多次逕自於原告親友面前對原告為不實指控，已使
    原告精神沉重負荷，兩造婚姻生活歧見已歷時10餘年，均無
     法改善，原告已身心俱疲，被告所為實已違反民法第1052
    條第1項第3款規定，則揆諸被告前揭行止已致兩造家庭生活
    無從維持及互動，亦違反夫妻互信互諒及家庭互愛互助之基
    礎，致原告對兩造共營之婚姻生活已甚感無奈及恐懼，無法
    再與被告共同生活，遑論長久維持婚姻，亦已合致民法第10
    52條第2項規定之要件無疑，爰依民法第1052條第1項第3款
    及第2項之規定，請求准予兩造離婚。
貳、被告則以：不同意離婚。原告109年間起即於兩造吵架時提
    起離婚請求，但伊都不同意，伊曾要求原告給付200萬元才
    肯接受離婚，但這是伊說氣話。原告表示不愛伊，且與伊分
    房後，伊決定等待原告，因為伊很愛原告，也有跟公公婆婆
    講過。關於原告指述伊在親友聚會時對其批判等節，伊不喜
    歡喝酒，也不喜歡參加這樣的聚會，伊有時候會這樣講話，
    因此容易在聚會中造成衝突。但伊會向原告道歉，但常常聚
    會伊不喜歡出席。考量兩造父母均已有年紀，伊捨不得家人
    發生這麼大的變數，希望再給兩造一次機會，因為伊很愛原
    告也很愛家庭及原告父母，伊願意盡最大努力維持婚姻，雖
    然婚姻走到此感到難過，但兩造皆為有信仰之人，原告恐是
    受外界迷惑而誤入歧途。伊雖曾懷疑原告外遇，然在教會與
    族人支持下，伊願意不斷努力調整自己適應原告，即使原告
    不理會伊，伊也會盡心盡力與公婆生活並照顧渠等，直到原
    告願意回頭。伊認為兩造婚姻破裂原因是來自之前的生活習
    慣，之前在外居住兩造的相處都沒問題，若以後有爭執，伊
    就不參加家族聚會。伊希望信仰可以帶給家人更多的福氣而
    不是破口，這是兩造意見不合之處，很抱歉沒有即時與原告
    溝通。伊回到部落之後，盡量會跟原告說話，家裡很多事情
    伊會跟原告談，例如母親最近生病，伊也希望原告心開伊點
    融入家裡的事情，伊認為原告是非常好的人，原告愛父母及
    手足，其情緒只是一時的，目前談話狀況為伊說一句，原告
    回應一句，但原告不願與伊用餐。家中財務部分為兩造各負
    擔一半，公婆生病就醫都是伊帶去看醫生，原告給伊買菜錢
    ，也會給公婆零用錢，生活費部分是伊自己工作支付，以前
    兩造會一起上教會，現在則沒有，伊還是會替原告洗衣物，
    但原告目前仍舊睡在休旅車上等語置辯。
參、本院之判斷：
　㈠原告主張兩造於83年9月8日結婚，未育有子女，現兩造同住
    於屏東縣○○○鄉○○路○段00巷0號，婚姻關係存續中等情，有
    兩造之戶籍資料附卷足參。兩造自109年8 月起分房迄今，
    亦為兩造所不爭執，此部分事實，自足以認為真實。
　㈡按民法第一千零五十二條第二項規定，有同條第一項以外之
    重大事由，難以維持婚姻者，夫妻之一方得請求離婚。是否
    有難以維持婚姻之重大事由，判斷標準為婚姻是否已生破綻
    而無回復之希望，此不可由原告已喪失維持婚姻意欲之主觀
    面加以認定，而應依客觀的標準，即難以維持婚姻之事實，
    是否已達於倘處於同一境況，任何人均將喪失維持婚姻希望
    之程度以決之。此據最高法院87年度台上字第1304號民事裁
    判闡釋明白。因此，夫妻間之感情有無破綻？是否己達到 
    不能回復之程度？乃構成婚姻仍能維持與否之前提。經查，
    本件原告主張被告經常於親友聚餐場合，當面指責原告不孝
    順，不做家事，對她比較冷淡，甚至曾在親友面前揪起原告
    衣領，拿東西作勢要砸原告，不給原告面子，讓他在親友面
    前難堪等事實。被告則辯稱伊在親友聚會時對其批判等節，
    伊不喜歡喝酒，也不喜歡參加這樣的聚會，伊有時候會這樣
    講話，因此容易在聚會中造成衝突。但伊會向原告道歉，但
    常常聚會伊不喜歡出席。希望再給兩造一次機會，因為伊很
    愛原告也很愛家庭及原告父母，伊願意盡最大努力維持婚姻
    ，回到部落之後，我在原告入門之後，我儘量跟他說話，原
    告是一個非常好的人，我認為情緒是一時的等語為辯。是本
    件婚姻固因被告於親友前數落原告，致兩造分房而居近二年
    ，原告拒絕與被告對話，為兩造所是認，形式上固然生有破
    綻，可信為真實。然此項破綻是否達到客觀上任何人均不能
    修復之程度，或僅係來自原告喪失維持婚姻之單方意欲，二
    者截然不同，不可不辨。經查，原告於兩造爭吵過後，即決
    定不再與被告有任何溝通或是對話，長期獨睡於休旅車內，
    拒與被告同房，已達二年之久，坐令本件婚姻陷於破綻之中
    。反觀，被告仍願繼續扮演為妻子之角色，如常地做家事，
    侍俸公婆，每天仍持續找機會，努力與原告對話溝通，並未
    因原告拒絕溝通而停止，是被告一直努力扮演兩造婚姻之維
    持者。據上可知，本件婚姻雖曾有爭吵衝突，然是否仍有修
    復之望，或者是已達到任何人在客觀上均無法挽回之餘地。
    被告已盡其努力，繼續修復彼此間之關係，客觀上自有修復
    之可能，原告主張客觀上已無修復之可能，就此有利於原告
    之事實，自應由原告負舉證之責任。
　㈢按婚姻生活當中發生衝突或爭吵，乃大多數夫妻相處過程中
    必然現象，夫妻為經營共同生活，應以誠摯相愛為基礎，相
    互尊重、忍讓與諒解，方能建立和諧美滿幸福之家庭。惟須
    於爭吵之後，本於忍讓、諒解並互為尊重之態度，持續溝通
    彼此，努力修復彼此間之嫌隙，甚至尋求婚姻專家之協助，
    以維持婚姻生活之圓滿。因此，夫妻於衝突之後，應本於誠
    意修復婚姻於圓滿狀態。本院為了解本件婚姻已否破綻，及
    有無修復之可能，乃依職權函請中華溝通協會安排婚姻諮商
    ，原告諮商會談之部分，其中摘要3：案夫（原告）說案夫
    父母都責備案夫，因為案妻（被告）已經改變了，案夫還不
    原諒案妻，還執意要離婚。但案夫目前為止都沒有意願修復
    關係。摘要8：案夫認為沒有繼續做商談的必要，他也不願
    意跟案妻一起來會談。原告整體評估部分，其中2.初期案夫
    的言談中表達急欲離婚，甚至直言不管用任何方式，只要可
    以達成離婚就好。但對於為何如此急於離婚，案夫卻含糊無
    法說明。被告整體評估部分，其中2.案妻持續以堅定且溫柔
    的態度過生活。她認為案夫因為一時迷糊才誤入歧途，但因
    案公婆都非常支持案妻。所以，案妻願意留下來好好陪伴公
    公婆婆，等待先生回頭。此有上述協會111華通（南）字第1
    11013號函之評估報告在卷為憑。據上報告可知，原告一心
    一意只要離婚，完全沒有修復兩造關係之意願，而被告卻願
    意不斷的努力，調整自己適應案夫，即使案夫不理她，她也
    會盡心盡力地與公婆生活，照顧他們，直到案夫願意回頭。
    （見前揭報告甲○○會談摘要.3）再者，兩造於分房近二年之
    期間，未再有爭吵衝突發生，被告業已調整自己試著與原告
    對話（我在原告入門時我盡量跟原告說話，即使原告都不跟
    我說話，現在原告也會跟我對答，我一句他一句，至少都有
    在改變。審理卷134-145頁），顯然兩造感情並非達到無法
    修復之地步。惟原告堅決離婚，既未協力修復婚姻關係，亦
    無修復之意願。自難單憑其主觀面而認定本件婚姻關係已處
    於無修復可能之狀態。綜上說明，原告以本件婚姻已生破綻
    而無回復之可能，據以請求離婚，於法不合。
  ㈣又，原告主張被告前述行為已造成本件婚姻上之破綻，被告
    固然自承曾於親友聚會中與原告發生衝爭吵等情，然未有任
    何之物證或證人證資以證明兩造爭吵之次數是否極為頻繁？
    衝突之手段是否極為激烈？換言之，已達到任何人在此情況
    下，皆無法忍受之程度？原告空言伊無法忍受被告之行為，
    致其喪失維持本件婚姻之意欲，尚乏具體事證，要難採取。
肆、綜上論斷，本件原告起訴主張兩造婚姻因被告之行為致生破
    綻，已構成民法第1052條第2項，有同條第1項以外之其他重
    大事由，難以維持婚姻者之規定。據以請求准為離婚，尚乏
    具體事證，已如前述，於法不合，應予駁回。
伍、依訴訟費用負擔之依據：家事事件法第51條、民事訴訟法第
    78條。

中　　華　　民　　國　　111 　年　　7 　　月　　7 　　日
                   家事法庭     法  官　廖文忠
以上正本係照原本作成。
如對本判決上訴，須於判決送達後20日內向本院提出上訴狀。如
委任律師提起上訴者，應一併繳納上訴審裁判費。
中　　華　　民　　國　　111 　年　　7 　　月　　7 　　日
                                書記官  黃佳惠